臺灣臺北地方法院刑事判決　　　　　　 94年度簡上字第138號
上　訴　人　甲○○
即　被　告
上列上訴人即被告因違反公司法案件，不服本院九十三年度簡字
第一六二五號中華民國九十四年三月三十一日第一審簡易判決（
起訴案號：臺灣臺北地方法院檢察署九十一年度偵字第一一九三
九號），提起上訴，本院管轄之第二審合議庭判決如下：
    主  文
上訴駁回。
    事  實
一、甲○○係設於臺北縣土城市○○路二０二巷三號三樓鈞揚科
    技有限公司之負責人（下稱鈞揚公司），明知公司設立登記
    時，公司應收之股款應實際繳納，卻因資金短絀而未實際收
    足股款，經由代為辦理公司登記之言鼎會計師事務所會計師
    潘雅娟籌措資金而介紹認識劉麗美，甲○○、潘雅娟、劉麗
    美均明知鈞揚公司並未實際收足股款，乃基於共同之犯意聯
    絡，由甲○○於民國八十九年十月六日以鈞揚公司籌備處之
    名義在位於臺北市○○○路○段八一五號合作金庫玉成分行
    開立八二六七八四號帳戶，再由劉麗美於翌日（七日）自其
    合作金庫玉成分行三一三五三五號帳戶中轉帳新台幣（下同
    ）二百萬元入上開鈞揚公司帳戶中，以作為股款收足之證明
    ，復由潘雅娟於同日出具資本繳足之查核報告書，表明股款
    已經收足，旋即於同年月十二日將二百萬元款項領出返還劉
    麗美，潘雅娟再於同年月二十一日持上開不實文件向經濟部
    中部辦公室申辦公司設立登記，使該主管機關承辦人員信其
    公司股款已經募足而核准設立登記（劉麗美、潘雅娟部分由
    本院另以九十二年度易字第一八三四號案件審理中）。
二、案經法務部調查局航業員調查處報告臺灣臺北地方法院檢察
    署檢察官偵查後起訴，因被告對於犯罪事實為有罪之陳述，
    經本院合議庭裁定由受命法官獨任逕以簡易判決處刑。
    理  由
一、訊據被告甲○○對於上開為成立鈞揚公司卻因資金短絀，而
    經由代為辦理公司登記之言鼎會計師事務所會計師潘雅娟介
    紹認識劉麗美，再在合作金庫玉成分行以鈞揚公司籌備處名
    義開設帳戶後，由劉麗美自其同一分行帳戶中轉帳二百萬元
    作為股款收足之證明而辦理公司登記，其後隨即將該帳戶中
    二百萬元領出返還劉麗美等情均坦承不諱，核與同案被告潘
    雅娟所供為鈞揚公司設立登記資本額查核報告書簽證及代辦
    鈞揚公司設立登記、同案被告劉麗美供述有貸予資金乙節相
    符，並有鈞揚公司於合作金庫玉成分行存摺交易明細、傳票
    、公司設立登記資本額查核報告書、資產負債表、設立登記
    申請書、公司章程等在卷可稽。又被告行為後，公司法第九
    條業已於九十年十一月十二日修正公布，同年月十四日起施
    行，其中第三項原規定：「公司應收之股款，股東並未實際
    繳納，而以申請文件表明收足，或股東雖已繳納而於登記後
    將股款發還股東，或任由股東收回者，公司負責人各處五年
    以下有期徒刑、拘役或科或併科新臺幣六萬元以下罰金」，
    修正後移置第一項，並修正為：「公司應收之股款，股東並
    未實際繳納，而以申請文件表明收足，或股東雖已繳納而於
    登記後將股款發還股東，或任由股東收回者，公司負責人各
    處五年以下有期徒刑、拘役或科或併科新臺幣五十萬元以上
    二百五十萬元以下罰金」，經比較新舊法之結果，以舊法有
    利於被告，依刑法第二條第一項但書規定，應適用最有利於
    被告之舊法；又被告行為後，刑法第四十一條亦於九十年一
    月十日修正，並於同年月十二日生效，關於易科罰金之適用
    範圍擴大為五年以下有期徒刑之罪，復比較新舊法之結果，
    以新法有利於被告，依刑法第二條第一項前段規定，應適用
    裁判時之新法規定。原審判決以被告與同案被告潘雅娟、劉
    麗美有犯意聯絡及行為分擔，認其依刑法第二十八條、第三
    十一條第一項規定為共同公司負責人，對於公司應收之股款
    ，股東並未實際繳納，而以申請文件表明收足，處有期徒刑
    五月，如易科罰金，以三百元折算一日，其認事用法及量刑
    均無不當，應予維持。惟原審判決將刑事訴訟法第四百四十
    九條第二項誤載為同條第一項前段，應予更正。
二、被告上訴指稱：其有準備七十萬元，一百三十萬元才是拜託
    劉麗美提供，並請求從輕量刑云云。惟查，依據前開鈞揚公
    司籌備處於合作金庫玉成分行上開帳戶明細顯示，該帳戶在
    八十九年十月七日轉帳入二百萬元後，同年月十二日即將二
    百萬元全額領出，而無其他收支明細，若該二百萬元資本額
    中七十萬元為被告所有，何以在同案被告潘雅娟出具資本繳
    足之查核報告書後，即將所有資本額提出？且被告並無證據
    證明其確實有提出七十萬元之金額，其上開辯解即非可採。
    又原審判決審酌被告貪圖一時便利而犯本件，犯罪後已坦承
    犯行，態度尚佳，對社會金融秩序所生危害尚非巨大等一切
    情狀，於法定刑範圍內量處有期徒刑五月，如易科罰金，以
    三百元折算一日，已屬從輕量刑，被告既指原審判決並無不
    當，又未提出其他新證據供本院審酌，亦難認其上訴請求從
    輕量刑有何理由。本件事證明確，被告上訴為無理由，應予
    駁回。
據上論斷，應依刑事訴訟法第四百五十五條之一第三項、第三百
六十八條，判決如主文。
本案經檢察官張書華到庭執行職務
中　　華　　民　　國　　94　　年　　10　　月　　12　　日
　　　　　　　　　刑事第四庭    審判長法　官　劉慧芬
                                      法  官  李桂英
                                      法  官  黎惠萍
上正本證明與原本無異。
不得上訴。
                                      書記官  楊麗娟
中　　華　　民　　國　　94　　年　　10　　月　　12　　日
